臺灣屏東地方法院刑事判決　　　　　　　　99年度易字第54號
公　訴　人　臺灣屏東地方法院檢察署檢察官
被　　　告　陳正良
上列被告因傷害案件，經檢察官提起公訴（98年度偵字第5190號
）本院判決如下：
    主  文
陳正良犯傷害罪，處有期徒刑壹年貳月。
    事  實
一、陳正良及李英德（另行審結）2 人前與劉連枝發生口角，心
    生不滿，竟於得悉劉連枝在屏東縣屏東市○○里○○路81號
    「土豆檳榔攤」內後，於民國97年7 月6 日下午6 時30分許
    夥同姓名年籍不詳之成年男子數人前往該處，李英德另自行
    攜帶改造槍枝1 支及子彈1 發（均未據扣案），並於到場後
    持槍控制全場，嗣陳正良、李英德及一同前往之姓名年籍不
    詳男子數人共同基於傷害之犯意聯絡，以棍棒等物毆打劉連
    枝，迄劉連枝意圖反抗之際，李英德另行基於持槍傷害之犯
    意，以上開槍枝射擊劉連枝，致使劉連枝受有右腿爆裂傷合
    併骨外露、頭部外傷、多發性頭皮顏面撕裂傷、肢體腹部挫
    擦傷合併大面積瘀腫等傷害，嗣經警循線查悉上情。
二、案經劉連枝訴由屏東縣政府警察局屏東分局報臺灣屏東地方
    法院檢察署檢察官偵查起訴。
    理  由
一、證據能力部分：
  (一)刑事訴訟法第159 條之1 第2 項規定：「被告以外之人於偵
    查中向檢察官所為之陳述，除顯有不可信之情況者外，得為
    證據。」，故被告以外之人於偵查中向檢察官所為之陳述，
    其性質要屬傳聞證據，但依該項立法理由之說明，現階段刑
    事訴訟法規定檢察官代表國家偵查犯罪、實施公訴，依法其
    有訊問被告、證人及鑑定人之權，證人、鑑定人且須具結，
    而實務運作時，偵查中檢察官向被告以外之人所取得之陳述
    ，原則上均遵守法律規定，不致違法取供，其可信性極高，
    為兼顧理論與實務，在除顯有不可信之情況者外，被告以外
    之人於偵查中向檢察官所為之陳述，得為證據。所謂「顯有
    不可信之情況」，係指陳述是否出於供述者之真意，有無違
    法取供情事之信用性而言，故應就偵查筆錄製作之原因、過
    程及其功能等加以觀察其信用性，據以判斷該項陳述是否有
    顯不可信之情況，並非對其陳述內容之證明力如何加以論斷
    （最高法院94年度臺上字第629 號判決意旨可資參照）。經
    查，本案證人即告訴人劉連枝、證人即同案被告李英德、證
    人王中興、翁志雄等人於偵查中具結證述之內容，查無前述
    之顯有不可信之情況者，且經本院依職權就證人翁志雄、王
    中興、劉連枝部分製作譯文附卷，是依上開之說明，均具有
    證據能力。且上開證人經被告及檢察官於本院準備程序時，
    均表示沒有意見（本院卷第19頁背面參照），並均同意以譯
    文取代原偵訊筆錄（本院卷第110 頁參照），並經本院將上
    開證人筆錄提示予被告並告以要旨，則該證人於偵查中之陳
    述即屬完足調查之證據，而得作為判斷之依據。
  (二)按刑事訴訟法第159 條之5 規定：「被告以外之人於審判外
    之陳述，雖不符前4 條之規定，而經當事人於審判程序同意
    作為證據，法院審酌該言詞陳述或書面陳述作成時之情況，
    認為適當者，亦得為證據。當事人、代理人或辯護人於法院
    調查證據時，知有第159 條第1 項不得為證據之情形，而未
    於言詞辯論終結前聲明異議者，視為有前項之同意。」，其
    立法意旨在於傳聞證據未經當事人之反對詰問予以核實，原
    則上先予排除，惟若當事人已放棄詰問或未聲明異議，基於
    證據資料愈豐富，愈有助於真實發現之理念，且強化言詞辯
    論原則，法院自可承認該傳聞證據例外擁有證據能力。經查
    ，證人即告訴人劉連枝、證人即同案被告李英德、證人即當
    時在場之王中興、邱世達、翁志雄等人於警詢中之證述，寶
    建醫療社團法人寶建醫院乙診字第(097)09448-5號診斷證明
    書、同院99年10月6 日（九九）寶建醫字第409 號函及附件
    急診就醫病歷、出住院病歷摘要及手術紀錄影本、同院99年
    10月15日（九九）寶建醫字第426 號函、告訴人劉連枝99年
    11月16日庭呈之書面陳述等證據，性質上均屬傳聞證據，惟
    經檢察官、被告及指定辯護人於本院準備程序時，均表示對
    上開證據之證據能力沒有意見，同意作為證據（見本院卷第
    61至63頁），又本院審酌上開言詞陳述或書面陳述作成時之
    情況，查無其他不法之情狀，足認為得為本案之證據，依刑
    事訴訟法第159 條之5 之規定，有證據能力。
二、訊據被告陳正良固坦認當日確在現場，並以肢體拉住告訴人
    劉連枝，惟否認有何傷害劉連枝之犯行，辯稱：當日告訴人
    與同案被告李英德互毆，伊當日並未見有何槍械在場，伊僅
    係與在場之人同往勸架，由於伊當時拉開劉連枝，恐係因而
    致劉連枝誤會等語。然查：
  (一)上開犯行業據證人即告訴人劉連枝於警、偵訊及本院審理中
    均證述綦詳，核與證人王中興於警、偵訊及本院審理時之證
    述均大致相符，復有寶建醫療社團法人寶建醫院乙診字第(0
    97)09448-5號診斷證明書、同院99年10月6 日（九九）寶建
    醫字第409 號函及附件急診就醫病歷、出住院病歷摘要及手
    術紀錄影本、同院99年10月15日（九九）寶建醫字第426 號
    函在卷可稽，堪認告訴人當日確因同案被告李英德毆打以致
    成傷，是本件應審究者，厥為：(1)被告陳正良是否與同案被
    告李英德及不詳姓名年籍成年男子數名共同毆打告訴人劉連
    枝；(2)同案被告李英德當日是否持槍，並以之射擊告訴人劉
    連枝腿部造成傷害。
  (二)就被告陳正良是否與同案被告李英德共同毆打告訴人一節：
  1.被告陳正良辯稱當時係同案被告李英德先出手以菸灰缸毆打
    告訴人劉連枝，且亦手持棍棒，而劉連枝則持椅子準備反抗
    等語（本院卷第88頁至同頁背面參照），衡情劉連枝係處於
    遭受毆打之地位，其手持椅子可能僅係持以自衛，未必即準
    備以之傷害李英德，故依常理應先阻止李英德繼續毆打劉連
    枝，然被告陳正良竟捨此不為，而先動手拉扯劉連枝，其所
    為顯與事理未合。
  2.被告陳正良於偵查中則辯稱，係告訴人劉連枝先以椅子作勢
    要打同案被告李英德，經被告陳正良搶下椅子後，李英德與
    劉連枝遂相互扭打，經在場眾人拉開後，雙方始持棍棒、菸
    灰缸繼續毆打等語（偵卷第9 頁參照），亦與前開於本院準
    備程序中供稱同案被告李英德先以菸灰缸毆打劉連枝等情相
    悖，是足認其供述前後矛盾而難以採信。
  3.被告陳正良復辯稱伊與在場之人見無法勸架，遂退至檳榔攤
    後面等語（偵卷第9 頁參照），然渠等在場之人非僅1 人，
    縱依陳正良之供述，即有綽號「建中」、「毛六」、「小胖
    」等人，及證人王中興等在場（本院卷第87頁背面至第88頁
    參照），當無勸架不成而自行自現場離開，並容任同案被告
    李英德與告訴人劉連枝之可能，是益見被告陳正良所辯顯屬
    虛妄。
  4.被告陳正良固辯稱當日無人持槍，僅同案被告李英德與告訴
    人劉連枝互毆，而伊等在場之人勸架並拉開雙方等語，然同
    案被告李英德於98年5 月23日警詢時自承事後並未就醫等語
    ，參諸告訴人所受傷勢甚為嚴重，若非有人數及武器之優勢
    ，當無理由2 人所受傷勢有此極端差距，故被告所辯，亦顯
    與常情有違。
  5.況若被告陳正良果如其所辯，勸架並拉開同案被告李英德、
    告訴人劉連枝，參諸告訴人當時所受傷勢之沉重，當認被告
    陳正良之行為，實係挽救告訴人，則告訴人當無指訴被告陳
    正良參與毆打之可能。是被告陳正良固以上詞置辯，亦顯與
    常情相悖。
  6.是被告陳正良辯稱並未與同案被告李英德等人共同傷害告訴
    人劉連枝等語，既難採信，證人即告訴人劉連枝、證人王中
    興復均證稱被告陳正良確與同案被告李英德共同參與本件犯
    行，且互核相符，是足認被告陳正良實有共同參與同案被告
    李英德及其他姓名年籍不詳之人數名，對告訴人劉連枝傷害
    之犯行無誤。
  (三)就案發當時同案被告李英德等人是否持有槍枝部分：
  1.被告陳正良供稱事發時，「土豆檳榔攤」內除毆打劉連枝之
    人外，尚有數名成年男子在場等語（本院卷第87頁背面至第
    88頁參照），核與證人即告訴人劉連枝，與證人王中興證述
    情節相符，堪值採信。況被告陳正良辯稱當時在場之人多與
    告訴人劉連枝關係較為密切等語（本院卷第88頁背面參照）
    ，則參諸在場多名成年人且均與告訴人交好之情形下，除告
    訴人劉連枝所受傷勢嚴重之外，其餘之人竟未受傷，亦未阻
    止李英德毆打告訴人，顯有悖於常情，是堪認其餘在場之人
    係處於無法介入之情形。此亦與告訴人劉連枝、證人王中興
    證述當時係因被告等人持槍控制現場，並喝令在場人退至廁
    所之情無違。
  2.本件雖未扣得槍枝及射擊後之子彈等物，然同案被告李英德
    當日持槍之情，除證人即告訴人劉連枝、證人王中興均證述
    綦詳且互核相符外，依寶建醫院前開函件，亦未能排除告訴
    人劉連枝腿上所受傷勢係受槍擊而生，是堪認告訴人劉連枝
    指訴同案被告李英德當日確有持槍，並用以射擊告訴人成傷
    等情，應可採信。
  3.至證人翁志雄雖於偵查中亦證稱並未見到槍枝，亦未曾聽見
    槍擊聲等語（本院卷第103 頁參照），然證人翁志雄既證稱
    事發時伊人在檳榔攤後方，並未在現場等語（本院卷第102
    頁背面參照），則其當無從見聞槍枝及槍響；且衡情當時毆
    打與辱罵告訴人劉連枝之聲響勢必甚鉅，參以在場有見聞同
    案被告李英德持槍之證人王中興亦未能聽聞槍響之情，則翁
    志雄上開證述，亦難執以為對被告陳正良有利之認定。
  (四)另就同案被告李英德持以傷害告訴人劉連枝之槍、彈部分：
  1.本案雖因被告矢口否認上開全部犯行，致未能供出同案被告
    李英德持以行兇之槍械下落以供查扣、比對，又因案發之初
    ，負責調查本案之員警並未積極調查本件案情，於案發後未
    能即時鑑驗現場，以致未能查扣有無掉落現場之彈殼或彈丸
    等物，亦未能及時取得槍枝射擊後之現場微物跡證，造成本
    案行兇槍枝及用以射擊之彈丸均未能扣案。
  2.然犯罪事實依法固然應依證據認定之，惟所謂認定被告有罪
    之證據，非僅僅以物理證據為限，也非以有物理證據為必要
    ，否則在無物理證據之存在，或物理證據已遭湮滅之情況下
    ，豈非無法認定被告之犯行，故在乏物理證據之情況下，於
    有其他證據可供認定時，仍非不能認定被告之犯行。本案被
    告陳正良與同案被告李英德共同持有上開改造槍枝及彈丸後
    ，持以於上開時、地向告訴人擊發等情，業經說明如前，是
    縱因被告陳正良否認犯行而未能查扣同案被告李英德行兇之
    槍枝、彈丸，在有前述列舉之證據下，仍足資用以採認被告
    陳正良與同案被告李英德等人所為之上揭犯行。
  3.至被告李英德持以射擊告訴人劉連枝之該改造槍枝雖未扣案
    ，然槍砲彈藥刀械管制條例所稱之「殺傷力」，係指槍枝在
    最具威力之適當距離，其發射之彈丸具有可穿入人體皮肉層
    之動能而言（可參照司法院祕書長81年6 月11日秘台廳(二)字
    第06985 號函內容）。而告訴人腿部為彈丸射入後，受有右
    腿爆裂傷合併骨外露之傷害一節，亦有如前述。是依告訴人
    劉連枝所受之傷勢觀之，對告訴人射擊之該枝槍枝，顯具有
    足以穿入人體皮肉層之動能，足認有殺傷力無疑。
  4.至於該槍枝射擊出者為何種子彈一節，雖無具體扣案物可供
    比對，然告訴人腿部確遭不明物體貫穿一節，亦有前揭寶建
    醫院病歷暨告訴人傷勢照片等證據可資參照，是足認該槍枝
    確能以適當之彈丸擊發並造成殺傷力，則該彈丸當屬槍砲彈
    藥刀械管制條例所稱之具殺傷力之子彈（司法院廳刑一字
    第309 號函參照），又依告訴人證述在現場僅聽到1 聲槍聲
    ，是目前案內之證據亦僅能證明被告當時持有子彈為1 顆。
  5.另該可發射子彈具有殺傷力之槍枝，因未扣案，無積極證據
    可資證明為制式手槍，基於罪疑唯有利於被告原則，適用罪
    責較輕之情形，應認為係可發射子彈具有殺傷力之改造槍枝
    無訛；又以告訴人雖指證被告陳正良當時亦持有疑似手槍之
    物，協助同案被告李英德等人控制現場等情，然既無證據證
    明被告陳正良曾持以射擊，亦無證據證明被告陳正良所持疑
    似手槍之物確實具有前開所稱之殺傷力，故依相同法理，即
    不能認為被告陳正良當時所持係具有殺傷力之槍枝，附此敘
    明。
  (五)再查告訴人雖於97年11月6 日警詢中指訴另有7 、8 名青少
    年與被告陳正良、同案被告李英德等人共同毆打伊等語，然
    上開與陳正良、李英德共犯之人並未查獲，尚難以告訴人對
    渠等外觀之印象，及無其他積極證據之情形下，即率然認為
    被告陳正良等係與少年共同犯罪；故基於罪疑為輕之理，即
    應認為被告陳正良、同案被告李英德係夥同不詳姓名年籍之
    成年男子數名，併予敘明。
  (六)綜上所述，被告陳正良之辯解既有前揭矛盾而均無足採信，
    復有上開證據在卷可稽，是本件事證已臻明確，被告陳正良
    之犯行洵足認定，應依法論科。
三、論罪科刑：
  (一)核被告陳正良所為，係犯刑法第277 條第1 項之傷害罪，被
    告陳正良與同案被告李英德，及一同前往上址「土豆檳榔攤
    」之不詳姓名年籍成年男子間，就上開犯行有犯意聯絡及行
    為分擔，均為共同正犯。被告陳正良與李英德及前揭數名男
    子，共同於單一空間且於時間甚為密接之情形下，先後毆打
    告訴人劉連枝之行為，客觀上雖有數個攻擊舉動，然本質上
    實係基於一個單一傷害意思，利用同一機會之接續傷害行為
    ，依一般社會觀念認知，此數次傷害行為間並無明顯時間間
    斷，應屬一個傷害行為之接續實施，而論以接續犯。另本件
    依卷內證據資料，並無從確知其餘共犯的真正身分，則其餘
    參與之人，應從有利於被告之認定，均應認定為成年人，附
    此敘明。
  (二)本院審酌被告陳正良於85年間曾因妨害自由案件經法院判處
    有期徒刑10月確定，嗣經執行完畢，其後則無犯罪科刑紀錄
    ，有其臺灣高等法院被告前案紀錄表在卷可憑，足認其素行
    非佳；又查人際相處本應相互尊重，縱有紛爭，亦應循和平
    理性之途徑，以合法之方式解決，當不可動輒拳腳相向，詎
    被告不思此為，僅因糾紛即對告訴人施以暴力手段，行為確
    有不該，復考量被告陳正良始終否認犯行，事發迄今已逾2
    年，仍不思與告訴人達成和解或對之有所賠償，本件又係被
    告夥同多數人共同毆打告訴人，對告訴人之心理及對生活環
    境所需之安全感等均造成嚴重傷害，及被害人身體所受上開
    傷害等一切情狀，量處如主文所示之刑。
四、末按未經許可持有槍、彈，一經持有即成立犯罪，至其持有
    之繼續行為乃行為之繼續，俟持有行為終了為止，僅屬一個
    持有行為，不得割裂論罪。若以之犯他罪，兩罪間之關係如
    何，應視開始持有之原因為斷。倘意圖犯某罪而持有槍、彈
    ，嗣果以之犯該罪，兩罪間即有方法結果之牽連關係，應從
    一重處斷。如果僅為單純持有，嗣始起意持之犯他罪；或意
    圖犯某罪而持有，卻持之犯他罪，因其持有之初即已成立犯
    罪，應與另犯之他罪分論並罰（最高法院90年度臺上字第68
    4 號判決意旨參照）。本件被告陳正良與同案被告李英德共
    同持有具殺傷力之改造手槍、子彈，嗣李英德並以該手槍射
    擊告訴人劉連枝，造成傷害等情，業經認定如前，惟查：上
    開被告陳正良與同案被告李英德共同持有槍枝部分，未據檢
    察官起訴，而被告陳正良與同案被告李英德就係自何時、以
    何目的而持有該槍、彈，已乏證據認定，且經證人即告訴人
    證稱原先李英德持槍抵住其頭部後，與其餘共犯一同毆打伊
    ，其又反嗆「有種打死我」等語，嗣伊攀爬進廁所，又被不
    詳之人拉出時，始遭槍擊等情（本院卷第110 頁至同頁背面
    參照），故若同案被告李英德等人原先即有意以槍擊方式傷
    害告訴人，當可於控制該檳榔攤後隨即為之，毋須於告訴人
    掙扎逃離與渠等共犯之人拉扯之際，始以該手槍射擊告訴人
    ，由此益見被告等人持有該手槍，原非意圖為傷害告訴人，
    乃同案被告李英德因告訴人劉連枝拒不認錯又反嗆後，另行
    起意而為之，揆諸前開說明，當認該持有槍枝犯行部分應與
    本件傷害之犯行分論併罰。至該部分犯行，既未據檢察官起
    訴，亦與本件無裁判上一罪關係，自非本院所得審究，應由
    檢察官另為適法之處理，附此敘明。
據上論斷，應依刑事訴訟法第299 條第1 項前段，刑法第28條、
第277 條第1 項，刑法施行法第1 條之1 ，判決如主文。
本案經檢察官曾士哲到庭執行職務
中    華    民    國   100    年    3     月    16    日
                  刑事第四庭    審判長法  官  莊鎮遠
                                      法  官  江振源
                                      法  官  李謀榮
以上正本證明與原本無異。
如不服本判決應於收受判決後10日內向本院提出上訴書狀，並
應敘述具體理由；其未敘述上訴理由者，應於上訴期間屆滿後
20日內向本院補提理由書（均須按他造當事人之人數附繕本）
「切勿逕送上級法院」。
中    華    民    國   100    年    3     月    16    日
                                      書記官  蔡進吉
附錄本件論罪科刑法條：
中華民國刑法第277條
傷害人之身體或健康者，處3 年以下有期徒刑、拘役或1 千元以
下罰金。
犯前項之罪因而致人於死者，處無期徒刑或7 年以上有期徒刑；
致重傷者，處3 年以上10年以下有期徒刑。